臺灣臺北地方法院刑事判決　　　　　　 95年度交訴字第106號
公　訴　人　臺灣臺北地方法院檢察署檢察官
被　　　告　乙○○
上列被告因公共危險等案件，經檢察官提起公訴（95年度偵緝字
第2051號），本院判決如下：
    主  文
乙○○駕駛動力交通工具肇事，致人受傷而逃逸，累犯，處有期
徒刑柒月。
被訴業務過失傷害部分公訴不受理。
    事  實
一、乙○○曾有違反麻醉藥品管理條例、毒品危害防制條例等前
    科，其中於民國九十一年間，因違反毒品危害防制條例之施
    用第一級毒品、第二級毒品案件，經臺灣高等法院以九十二
    年度上訴字第二一三二號刑事判決各判處有期徒刑八月、有
    期徒刑四月，應執行有期徒刑十月，九十二年九月十二日確
    定，並於九十三年十一月八日縮短刑期執行完畢在案，嗣以
    營業小客車為業。於九十五年五月十一日下午一時五十五分
    許，駕駛車牌號碼一九七－ＣＢ之營業小客車，沿臺北市文
    山區○○○路○段由北往南方向行駛，行經該路段二六六號
    前時，在依當時情況，並無不能注意之情形下，疏未注意讓
    直行車先行，且未注意汽車在四車道或同向二車道道路行駛
    至交岔路口左轉彎時，應在距離交岔路口三十公尺前，換入
    內側車道或左轉彎車道，貿然自最外側之第四車道駛入內側
    車道左轉進入臺北市○○區○○路，致同向騎乘ＤＡＬ－五
    一七號輕型機車行駛之甲○○○ ○○○○○○○ ○○○見狀煞避不及，機
    車車頭擦撞乙○○所駕駛之上開營業小客車左後車體，人車
    倒地後，因此受有頸背及下肢多處位置挫傷之傷害（被訴業
    務過失傷害部分業據撤回告訴，如後所述另為不受理判決之
    諭知）。詎乙○○明知其已駕車肇事致甲○○○ ○○○○○○○ ○○○人
    車倒地，且可預見甲○○○ ○○○○○○○ ○○○因此受傷之情形下，在
    下車將甲○○○ ○○○ ○○○○ ○○○所騎乘之上開輕型機車牽移至路
    旁後，竟因欲以新臺幣（下同）五百元搪塞解決本件交通事
    故，遭甲○○○ ○○○○○ ○○ ○○○所拒，進而萌生肇事逃逸之故意
    ，不顧甲○○○ ○○○○○○○ ○○○以中文「等一下」、「過來」及手
    勢動作，要求留在現場處理，直接將五百元塞予甲○○○
    ○○○○○○○ ○○○後，未對甲○○○ ○○○○○○○ ○○○施予任何必要之救
    護措施或報警處理，隨即駕車駛離現場。嗣經甲○○○ ○○○○○○○
    ○○○記下肇事車輛之車牌號碼報警處理，始循線查獲乙○○
    。
二、案經甲○○○ ○○○○○○○ ○○○訴由臺北市政府警察局文山第二分局
    報請臺灣臺北地方法院檢察署檢察官偵查起訴。
    理  由
一、訊據被告乙○○矢口否認涉有上開肇事逃逸之犯行，辯稱：
    肇事當時係因證人甲○○○ ○○○○○○○ ○○○並未受傷，且未聽到證
    人甲○○○ ○○○○○○○ ○○○以中文或手勢要求其留在現場，始駕車
    離開現場，並無肇事逃逸故意云云。然查：被告確有於上開
    時、地駕駛上開營業小客車，在行經上開路段左轉時，與同
    向證人甲○○○ ○○○○○○○ ○○○所騎乘之上開輕型機車發生擦撞，
    肇事後，其除有下車將證人甲○○○ ○○○○○○○ ○○○所騎乘，惟業
    因本件交通事故倒地之上開輕型機車牽移至路旁，並將五百
    元直接塞給證人甲○○○ ○○○○○○○ ○○○外，未對證人甲○○○ ○○○○○
    ○○ ○○○施予任何必要之救護措施，隨即駕車駛離現場之事實
    ，業經被告於警、偵詢及本院審理時坦認在卷，並經證人
    甲○○○ ○○○○○○○ ○○○於本院審理時證稱：「撞到後被告有下來
    看了我的機車，幫我把車移到旁邊，然後要拿錢給我，我說
    不要等一下‧‧‧車子開了就走了，他走了之後我就打電話
    報警。」、「（當妳與被告講話時是用中文還是英文講？）
    用中文講，我跟他說等一下‧‧‧」、「‧‧‧我就用中文
    跟他說過來並且做手勢，被告應該有聽到，當時我們距離很
    近，大概一公尺左右，我是在車道旁邊，可是他就把車子開
    走了。」、「（被告有沒有問妳妳有沒有受傷或是看一下妳
    有沒有受傷？）都沒有。」、「（當天事故發生後，妳的機
    車是原地倒地還是有倒地滑行？）原地倒地。」、「（被告
    幫妳把機車扶到路旁，妳是自己站起來還是被告拉妳妳才站
    得起來？）我是自己站起來的。」等語綦詳（本院卷第四四
    頁）。參以證人甲○○○ ○○○○○○○ ○○○在被告肇事時，既已人車
    倒地，縱證人甲○○○ ○○○○○○○ ○○○當場仍得自行起身走至路旁
    ，然橫諸常情被告亦無不能預見證人甲○○○ ○○○○○○○ ○○○有因
    兩車發生擦撞及人車倒地之撞擊力致受有傷害。況被告下車
    後，將證人甲○○○ ○○○○○○○ ○○○所騎乘之上開輕型機車移至路
    旁後，既未探詢證人甲○○○ ○○○○○○○ ○○○有無受傷，則其該時
    豈有僅憑目視，即可確認證人甲○○○ ○○○○○○○ ○○○受衣褲遮蔽
    之身體部位並未受傷之可能。是以，被告辯稱：肇事當時係
    因證人甲○○○ ○○○○○○○ ○○○並未受傷，且未聽到證人甲○○○ ○○○
    ○○○○ ○○○以中文或手勢要求其留在現場，始駕車離開現場云
    云，均係事後卸責之詞，不足採信。再者，證人甲○○○ ○○○○○
    ○○ ○○○確因本叫交通事故受有頸背及下肢多處位置挫傷之傷
    害，亦據證人甲○○○ ○○○○○○○ ○○○於警、偵詢及本院審理時證
    述屬實，並有天主教耕莘醫院乙種診斷證明書暨醫療費用收
    據及臺北市立聯合醫院醫療費用收據各一份在卷可稽（偵查
    卷第六頁至第八頁）。此外，並有臺北市政府警察局中山分
    局交通分隊交通事故談話紀錄表、現場圖、補充資料表、道
    路交通事故調查報告表（一）、（二）及車籍作業系統－查
    詢認可資料各一份附卷可憑（偵查卷第一九頁至第二二業、
    第二七頁）。是以，被告確有於上開時、地駕駛上開營業小
    客車與證人甲○○○ ○○○○○○○ ○○○發生交通事故肇事，致證人甲○
    ○○ ○○○○○○○ ○○○人車倒地受傷後，在主觀上顯可預見證人甲○
    ○○ ○○○○○○○ ○○○受傷之情形下，未對證人甲○○○ ○○○○○○○ ○○○
    施予任何必要救助或報警處理，逕自駕車駛離現場等事實，
    均堪認定。
二、按刑法第一百八十五條之四之肇事逃逸罪，係以處罰肇事後
    逃逸之駕駛人為目的，促使駕駛人於肇事後能對被害人即時
    救護或其他必要措施，以減少因延誤就醫致生無謂傷亡，是
    該罪之成立只以行為人有駕駛動力交通工具肇事，致人死傷
    而逃逸之事實為已足，至行為人對肇事有無過失及其離去之
    原因為何，則非所問（此亦有最高法院九十三年度臺上字第
    五六九九號判決及九十二年度臺上字第六五四一號判決意旨
    可資參照）。第查：被告在明知其業已駕車肇事，致證人甲○
    ○○ ○○○○○○○ ○○○人車倒地，並極有可能因此受傷之情形下，
    下車將證人甲○○○ ○○○○○○○ ○○○所騎乘之上開輕型機車移至路
    旁後，見證人甲○○○ ○○○○○○○ ○○○拒收其意欲用以解決本件交
    通事故之現款五百元，旋將五百元直接塞予證人甲○○○ ○○○○○
    ○○ ○○○，駕車駛離現場，其該時主觀上顯有意圖規避本件交
    通事故肇事責任之心態，至為灼然。縱被告主觀上認為其對
    於本件交通事故之發生並無過失，亦無法脫免其肇事逃逸之
    罪責。從而，被告上開肇事逃逸犯行，亦已臻明確，應予依
    法論科。
三、核被告所為，係犯刑法第一百八十五條之四之肇事逃逸罪。
    被告曾有違反麻醉藥品管理條例、毒品危害防制條例等前科
    ，其中於九十一年間，因違反毒品危害防制條例之施用第一
    級毒品、第二級毒品案件，經臺灣高等法院以九十二年度上
    訴字第二一三二號刑事判決各判處有期徒刑八月、有期徒刑
    四月，應執行有期徒刑十月，九十二年九月十二日確定，並
    於九十三年十一月八日縮短刑期執行完畢在案，此有上開臺
    灣高等法院被告前案紀錄表一份附卷可稽，其於上開有期徒
    刑執行完畢後，五年以內再故意犯本件有期徒刑以上之罪，
    不論依修正前刑法第四十七條，或修正後刑法第四十七條第
    一項之規定，均構成累犯，對被告而言並無有利或不利之情
    形，自不生新舊法比較之問題，應逕依修正前刑法第四十七
    條規定，論以累犯，並加重其刑。爰審酌被告犯罪之動機、
    目的、手段，肇事後竟逕自駕車駛離現場、證人甲○○○ ○○○○○
    ○○ ○○○所受上開傷害情形尚屬輕微、業已與證人甲○○○ ○○○○○
    ○○ ○○○達成民事和解，以及犯後飾詞狡辯之態度等一切情狀
    ，量處如主文所示之刑。
四、公訴意旨另以：被告為營業小客車駕駛人，於上開時、地駕
    車疏未注意讓直行車先行，且未注意汽車在四車道或同向二
    車道道路行駛至交岔路口左轉彎時，應在距離交岔路口三十
    公尺前，換入內側車道或左轉彎車道，貿然自最外側之第四
    車道駛入內側車道左轉進入臺北市○○區○○路，致生本件
    交通事故，使證人甲○○○ ○○○○○○○ ○○○因此受有上開傷害。經
    證人甲○○○ ○○○○○○○ ○○○訴請偵辦。因認被告此部分涉有刑法
    第二百八十四條第二項前段之業務過失傷害罪嫌。
  (一)按告訴乃論之罪，告訴人於第一審辯論終結前得撤回其告訴
    ，又告訴經撤回者，應諭知不受理之判決，並得不經言詞辯
    論為之，刑事訴訟法第二百三十八條第一項、第三百零三條
    第三款、第三百零七條分別定有明文。
  (二)經查：此部分公訴人認係觸犯刑法第二百八十四條第二項前
    段之業務過失傷害罪嫌，依同法第二百八十七條前段之規定
    ，須告訴乃論。茲因被告業與證人甲○○○ ○○○○○○○ ○○○達成民
    事和解，賠償證人甲○○○ ○○○○○○○ ○○○所受損害，並據證人
    甲○○○ ○○○○○○○ ○○○具狀撤回告訴在案，刑事撤回告訴狀一份
    在卷可稽（偵緝卷第三七頁），揆諸前揭規定，就被告被訴
    涉犯業務過失傷害部分，爰不經言詞辯論，逕為不受理判決
    之諭知。
據上論斷，應依到事訴訟法第二百九十九條第一項前段、第三百
零三條第三款、第三百零七條，刑法第二條第一項前段、第一百
八十五條之四、修正前刑法第四十七條，判決如主文。
本案肇事逃逸部分經檢察官高怡修到庭執行職務。
中　　華　　民　　國　　96　　年　　3 　　月　　2 　　日
　　　　　　　　　      臺灣臺北地方法院刑事第十五庭
                            審判長法　官  廖紋妤
                                  法  官  邱蓮華
                                  法  官  吳麗英
上正本證明與原本無異。
如不服本判決，應於判決送達後10日內向本院提出上訴狀（應抄
附繕本）。告訴人或被害人如對於本判決不服者，應具備理由請
求檢察官上訴，其上訴期間之計算係以檢察官收受判決正本之日
期為準。
                                  書記官  田華仁
中　　華　　民　　國　　96　　年　　3 　　月　　2 　　日
附錄本案論罪科刑法條全文：
刑法第185條之4
駕駛動力交通工具肇事，致人死傷而逃逸者，處 6 月以上 5 年
以下有期徒刑。
